【裁判字號】    91,上更(二),114
【裁判日期】    920129
【裁判案由】    證券交易法等
【裁判全文】
台灣高等法院刑事判決                        九十一年度上更(二)字第一一四號
    上  訴  人  臺灣臺北地方法院檢察署檢察官
    上  訴  人
    即  被  告  乙  ○
    選任辯護人  孫天麒  律師
右上訴人因被告違反證券交易法等案件，不服台灣台北地方法院八十四年度訴字第一
一三三號中華民國八十四年七月七日第一審判決（起訴案號：台灣台北地方法院檢察
署八十四年度偵字第一五二、一七六七、一九四九、三七四四、五六四九、八四四０
、八四七四、九八九０號；併辦案號：臺灣臺中地方法院檢察署八十四年度偵字第一
三三０九號【含八十四年度偵字第九三三一號】），提起上訴，經判決後，由最高法
院第二次發回更審，本院判決如左：
    主  文
原判決關於乙○部分撤銷。
乙○共同連續違反對於在證券交易所上市之有價證券，不得在集中交易市場報價，業
經有人承諾接受而不履行交割，足以影響市場秩序行為之規定，處有期徒刑捌月。
  事  實
一、乙○綽號「小三」（曾有竊盜前科，不構成累犯），圖以買賣股票圖利，於民國
    （下同）八十二年年底，以呂維琴（經本院上訴審判處有期徒刑陸月，緩刑貳年
    確定）名義，租用台北市○○○路○段二三０號七樓Ｆ室充私人看盤及買賣股票
    之用，嗣為籌設證券投資顧問公司，於八十三年十一月初遷至同路段二一六號十
    七樓Ｂ室。乙○並分別於八十二年間起，僱用知情之鄒春香（業經原審判處有期
    徒刑陸月，緩刑貳年確定）及呂維琴，於八十三年間起，再僱用知情之周宏仁及
    陳其昌（二人均經本院上訴審各判處有期徒刑肆月，均緩刑貳年確定）。呂維琴
    、鄒春香、周宏仁及陳其昌等四人，則基於共同之犯意，於乙○連續買賣下列股
    票時，擔任股市分析及下單喊盤之工作，再委託證券商營業員買賣億豐及緯城之
    股票，而與乙○共同基於概栝之犯意，連續為下列億豐及緯城實業股份有限公司
    （下稱緯城公司，股票代號二五二四號，已經更名為京城建設股份有限公司）之
    股票，連續炒作股價之行為。茲分述如下：
（一）意圖影響市場行情，謀取不法利益，於八十二年五月二十七日億豐窗簾股份有
      限公司（以下簡稱億豐公司，股票代號九九一五號）股票上市，大量買進億豐
      公司股票，又同年十二月八日億豐公司股票經證管會核准融資融券後，分別利
      用依附於券商丙種所提供之帳戶，或以自己親友提供之戶頭，利用如附件(一)所
      示人頭帳戶名義，分散買入，於開放融資融券之三日內，控制該股可使用融資
      餘額二萬一千八百九十三張之九成以上，迄八十四年一月九日乙○最後違約交
      割之日為止，除依規定每半年結算一次外，乙○幾乎凍結該股票所有融資額度
      ，其間乙○利用市場浮額均在其掌握中，供需失去均衡之情況下，以上述人頭
      帳戶，分散進出，以規避臺灣證券交易所之監視系統，多次為買進或賣出，製
      造成交量，造成股市熱絡假象，其中於：
  １、八十二年八月十日：
    使用人頭帳戶徐榮中於九時四十三分三十一秒以當時揭示價六九．五０元，委託
    賣出七萬五千股及十一時四十三分十六秒至十一時五十三分十五秒時間內，人頭
    帳戶吳朱衣，徐榮中、李明德等三名連續以跌停價六四．五０元，委託賣出共計
    五筆十三萬五千股，另十一時四十三分十秒至十一時五十三分五十一秒時間內，
    人頭戶吳修量、李明德、林崇安、江繆金照四名，復連續以漲停價七三．五０元
    委託買進共計五筆二十萬股。本日並於十一時四十三分三十秒至十一時五十五分
    三十二秒時間內，人頭帳戶相互成交，共計八筆，十八萬五千股，佔本日億豐股
    票成交量六十八萬八千股之百分之二十六．八八。
  ２、八十二年八月二十八日：
    使用人頭帳戶周月秀、韓惠中、仰蕙南、詹德楨等四名於九時二十七分四十九秒
    至十時十二分二十六秒時間內，連續以漲停價八二．００元，委託買進共計十二
    筆二十七萬七千股，另人頭帳戶周月秀、張惠珠、江繆金照等三名復於九時二十
    七分五十八秒至十時十二分二十五秒時間內，連續以跌停價七二．００元，委託
    賣出十一筆二十二萬五千股。本日並於九時二十九分三十二秒至十時十三分三十
    一秒時間內人頭帳戶間相互成交共計十二筆，二十二萬股，佔本日億豐股票成交
    量八十萬股之百分之二十七．五０。
  ３、八十二年九月十四日：
    使用人頭帳戶吳修量、林崇安等二名於八時五十七分三十七秒、八時五十八分二
    十四秒及林曾英蘭、黃顯宗等二名於九時十二分０一秒，分別以七八．五０元，
    七三．五０元，委託賣出共計五筆，二十三萬四千股；另人頭帳戶黃顯宗於九時
    十五分十四秒，九時十九分二０秒及陳國農、謝美貞等二名於十時二十四分三十
    一秒至十時五十六分四十四秒時間內，連續以漲停價八三．五０元，委託買進共
    計十一筆，三十二萬三千股。本日並於九時十五分三十四秒至十時五十七分五十
    五秒時間內，人頭帳戶相互成交共計十三筆，二十萬三千股，佔本日億豐股票成
    交量八十三萬六千股之百分之二十四．二八。
  ４、八十二年九月二十七日：
    使用人頭帳戶劉朝慶、吳朱衣二名於八時五十七分０四秒、八時五十八分四十三
    秒，以七八．００元，委託賣出共計二筆十三萬股；另人頭帳戶何志堅、劉朝慶
    、張秀華等三名復於九時０四分五十二秒至十時三十五分三十二秒時間內，連續
    以漲停價八三．００元，委託買進共計四十一筆，八萬一千股。本日並於九時０
    五分三十八秒至十時三十六分三十六秒時間，人頭帳戶相互成交共計四十筆，七
    萬七千股，佔本日億豐股票成交量二十五萬股之百分三十．八０。
  ５、八十三年四月十二日：
    使用人頭帳戶張秀華以跌停價一０二．五元委託賣出四十九萬九千股，另集團成
    員林雪清於九時０三分至十時三十四分間，分別以一０二．００元及漲停價一一
    七．五元委託買入共計三十三筆，十五萬股；人頭帳戶呂維琴復於十時五十七分
    至十一時三十分間，以漲停價一一七．五元，委託買進共計二十八筆，五萬股。
    本日並於九時０四分至十時三十五分間及十方五十七分至十一時三十一分間，人
    頭帳戶委託買進部分全部與人頭帳戶委託賣出部分中之二十萬股相互成交，佔該
    億豐股票成交量二十九萬七千股之百分之六十七．三四。
  ６、八十三年四月二十一日：
    使用人頭帳戶賴信雄、張秀君二名，於八時五十四分以九十八元委託賣出七萬一
    千股及十萬股；另人頭帳戶楊雅連及簡雪翎於九時五十六分至十時三十分間分別
    以九十八元及風停價一０四元委託買進股票共計十七筆四萬二千股；人頭帳戶簡
    雪翎、黃順政、林雪清及許鳴鳳四名，於十時三十四分至十一時０九分間，以漲
    停價一○四元，委託員進共計三十五筆，六萬三千股。本日並於九時五十六分至
    十時三十分間及十時三十四分至十一時十分間，人頭帳戶相互間成交共計十一萬
    股，佔本日億豐股票成交量四十二萬股之百分之二十六。
  ７、八十三年四月二十七日：
    使用人頭帳戶張秀華於八時五十九分，以九十八元委託賣出五萬股，人頭帳戶成
    員林鴛鴦及林雪清二名於十時四十二分至十一時五十九分間，以九十八元及漲停
    價一０四．五元委託買八十六筆共四萬五千股。本日並於方四十三分至十二時間
    ，人頭帳戶相互間成交三萬九千股，佔本日億豐股票成交量十九萬五千股之百分
    之二十。
（二）復先後於下列時間內，意圖抬高集中交易市場中億豐公司股票之交易價格，連
      續多次以高於前日收盤價或當日委託買入前已成交市場價格或以漲停價買入億
      豐公司股票，或意圖壓低集中交易市場中億豐公司股票之交易價格，連續多次
      以低於前日收盤價或當日委託賣出前已成交市場價格或以跌停價賣出億豐公司
      股票，操縱億豐公司股票價格：
  １、八十三年三月十六日：
    使用人頭帳戶仰惠南於九時二十三分至九時四十八分間以跌停價九二：五元連續
    委託賣出十四筆，每筆一至三千股不等，共計委託賣出三萬股。人頭帳戶徐建國
    、陳素萍、周月秀等三名，於十時三十九分至十一時五十三分間同樣以跌停價九
    二：五元，委託賣出十八筆，每筆一至五千股不等，共委託賣出三萬九千股。成
    交價一０一．五元至一０三元不等。
  ２、八十三年三月十七日：
    使用人頭帳戶簡孟珠於十時至十一時０六分以漲停價一一二元，連續委託買入十
    九筆，每筆一或二千股，其計委託買入二萬八千股。使用人頭帳戶謝美貞、周月
    秀、江繆金照等三名，亦以漲停價一一二元，委託買入三十三筆，每筆一至四千
    股不等，共計六萬股，皆以一○七元成交。
  ３、八十三年三月十八日：
    使用人頭帳戶張秀君於十一時二十八分至十一時五十五分，以漲停價一一五．五
    元，連續委託買八十七筆，每筆一至三千股不等，共計三萬四千股。成交分別為
    一０九．五元及一一０元。
  ４、八十三年三月二十四日：
    使用共犯呂維琴帳戶於十一時四十三分至十一時四十七分以跌停價一一七．五元
    ，連續委託賣出五筆，共五千股。
  ５、八十三年三月二十五日：
    使用人頭帳戶陳淑媛於十時０三分至十時二十七分以跌停價一二三．五元，連續
    託賣出十筆，筆一千股，共計一萬股。使用人頭帳戶仰蕙南於十一時三十三分至
    十一時四０分，以跌停價一二三．五或一二四元委託賣出二十三筆，每筆一至五
    千股不等，共委託賣出五萬三千股。
  ６、八十三年三月三十日：
    使用人頭帳戶簡溫阿絨於十時五十八分至十一時五十六目間以漲停價一五四元，
    委託買進二十一筆，共計十萬股。呂維琴於十一時至十一時０七分以漲停價一五
    四元委進七筆，每筆一或二萬股，共計十萬股。另使用人頭帳戶詹艷秋於十時二
    十三分至十一時五十一分以跌停價一三四．五元，委託賣出八筆，每筆五千股，
    共計四萬股。
  ７、八十三年三月三十一日：
    使用人頭帳戶簡雪翎於十時四０分至十一時二十三分間，以漲停價一五七元，委
    託買入七筆，共十萬股。另使用人頭帳戶詹艷秋於十時三十六分至十一時四十九
    分以跌停價一三七元，委託賣出八筆，每筆五千股，共計四萬股。
  ８、八十三年四月六日：
    使用人頭帳戶林雪清於十時十九分至十時五０分，以漲停價一五二元，委託買進
    五筆，共計四十一萬股，林雪清於十時五０分，又以漲停價一五二元委託買入二
    十萬股。另人頭帳戶楊登焜於十一時四十六分至十一時五十六間，以跌停價一三
    三元，委託賣出十筆，每筆一至二千股不等，共一萬三千股。
  ９、八十三年四月八日：
    使用人頭帳戶簡雪翎、楊登焜、陳淑媛、洪銘琇、楊如琛、吳俊達、曾春祥、蔡
    文卿、林文山、魏張月、黃顯宗等十一名，於開盤前，連續以跌停價一二六．五
    元，大量委託賣出四十四筆，共十四萬二千股。
  １０、八十三年四月九日：
    使用人頭帳戶黃素蓮、蔡文卿、楊如琛、陳淑媛、簡雪翎、吳俊報、林興隆、張
    秀華、黃顯宗、徐樂嘉等十名，於開盤前，連續以跌停價一一八元，大量委託賣
    出六十二筆，共八百零五萬股。
  、八十三年四月十一日：
    使用人頭帳戶林興隆、黃素蓮、張秀華、簡雪翎、陳淑媛、林光圳等六名，於開
    盤前，即八時四十五分至九時間，以跌停價一一０元，大量委託賣五十四筆，共
    計七百零二萬一千股。開盤後，使用人頭帳戶林雪清、張秀君二名，以漲停價一
    二六元，委託買進三十二筆，共計十萬五千股。
（三）又以同一方法，自八十三年十二月十五日起至八十四年元月九日間，共計十八
      個營業日內，利用附件(二)所示不知情親友之帳戶，多次同時為買進或賣出，炒
      作緯城公司股票之股價，其中：
  １、八十三年十二月十五日：
    使用人頭帳戶許鳴鳳、許進國於開盤前之八時五十六分十六秒至三十七秒間，以
    四十九．三元，連續委出三筆，共計一百一十一萬八千股，另集團成員林興隆於
    九時０分三十六秒委託買進一筆，二萬股，使用人頭帳戶許進國於十時三十六分
    四十七秒至十一時０三分三十四秒間，以跌停價四十五．八元連貝委出十四筆，
    共計五十萬股；使用人頭帳戶林興隆、詹豔秋則於十時三十六分四十八秒至十一
    時０三分三十五秒間，以漲停價五二．五元連續委託買進十四筆，共計五十七萬
    股；人頭帳戶李昌玲復於十一時五十三分二十九秒，以漲停價委託買進一筆，計
    二十萬股。本日集團成員相互成交，共計五十萬股，佔當日該緯城股票成交量三
    百一十五萬二千股之百分之十五．八九。
  ２、八十三年十二月十六日：
    使用人頭帳戶林興隆、詹豔秋、許鳴鳳、李昌玲於開盤前之八時四十九分五十六
    秒至五十二分０五秒間，以四九：四元委託賣出四筆，共計八十萬九千股，林興
    富則於開盤前之八時五十六分二十三秒，以漲停價五二．五元委進一筆二萬股。
    另使用人頭帳戶張世平於十時十九分二十三秒至二十四分四十六秒間，以漲停價
    五二．五元連續委託買進四筆，共計二十萬四千股；使用人頭帳戶林揮富、許進
    國以漲停價五二．五元連續委託買進十三筆，其計六十三萬六千股，使用人頭帳
    戶林興隆、許鳴鳳、詹豔秋。於十一時十一分三十二秒至三十一分十二秒間，以
    跌停價四五．九元連續委託賣出十四筆，共計六十萬九千股；使用人頭帳戶李昌
    玲並於十一時三十五分二十一秒至三十七分三十八秒間，以四九元連續委託賣出
    三筆，共計四十七萬五千股，張世平於十一時五十八分五十八秒，以漲停價五二
    ．五元委託買進一筆，計十六萬股。本日人頭帳戶間相互成交，其計六十萬四千
    股，佔當日該緯城股票成交量三百五十三萬五千股之百分之十七．０八。
  ３、八十三年十二月十七日：
    使用人頭帳戶許進國、林興富於盤前之入時五十六分十七秒至四十秒間，以四九
    ．二元委託賣出三筆，共計六十五萬六千股；使用人頭帳戶林興隆則於開盤前之
    八時五十四分三十五秒及九時０五分五十四秒至二十二分五十五秒間，以漲停價
    五二．五元委託買進十一筆，共計十二萬股；另使用人頭帳戶何志堅、林興富、
    詹豔秋三名，則於九時四十七分至十時三十七分四十五秒間，以漲停價五二．五
    元，連續委託買進二十四筆，共計七十九萬七千股，其中林興富並於四十八分五
    十九秒至十時三十七目四十四秒間，以跌停價四五．七元連續委託賣出二十筆，
    共計五十六萬四千股，而何志堅又於十時四十二分以漲停價委進十二萬六千股。
    使用人頭帳戶江和於十時五十九分二十三秒，以漲停價五二．五元委託買進一筆
    ，二十萬股。本日人頭帳戶間相互成交，共計五十六萬五千股，佔當日該緯城股
    票成交量三百三十八萬一千股百分之十六．七一。
  ４、八十三年十二月十九日：
    使用人頭帳戶詹豔秋、林興隆、何志堅、江和等四名，於開盤前之八時五十五分
    二十三秒至五十五秒間，以四九．二元，委出四筆計九十五萬五千股，該四名復
    於九時三十五分五十五秒至十時十四分十八秒間，以跌停價四五．七元連續委託
    賣出三十一筆，共計一百一十六萬五股。其中林興隆並與人頭帳戶許鳴鳳、李昌
    玲並於九時三十六分０六秒至十時二十四分四十二秒間，以漲停價五二．五元連
    續利託買進二十四筆，共計一百二十六萬六千股；另使用人頭帳戶林興富於十一
    時五十六分四十九秒時，以漲停價五二．五元，委託買進一筆二十萬股。本日人
    頭帳戶相互成交，共計九十七萬五千股，佔當日該緯城股票成交量四百零二萬三
    千股之百分之二十四．二三。
  ５、八十三年十二月二十一日：
    使用人頭帳戶林興隆、許進國於開盤前之八時五十四分十二秒、及五十九分四十
    五秒，分別以五四．０元及五三．０元，委託賣出三筆，共計八十八萬股，詹豔
    秋則於開盤前之八時五十四分以漲停價委進一筆十萬股。另使用人頭帳戶李昌玲
    於九時０分四十二秒至二十七分０七秒間，以五二．五元陸續委託買進四筆，共
    計一百四十八萬五千股，江、林興隆二名則於九時二十九分０七秒至十時四十四
    分０三秒間，以跌停價四八．九元，陸續委託賣出十三筆，共計六十九萬四千股
    ，其中林興隆並與人頭帳戶許鳴鳳於竹方二十九分十六秒至十時四十四分０三秒
    間，以漲停價五六．０元，陸賣委託買進十三筆，共計七十四萬八千股，人頭帳
    戶李昌玲、許鳴鳳復於十一時二十六分０六秒至四十二分三十九秒，以漲停價五
    六．０之續委託買進八，共計二十萬股。本日人頭帳戶間相互成交，共計五十八
    萬五千股，佔當日該緯城股票成交量四百七十九萬九千股之百分之十二．一九。
  ６、八十三年十二月二十二日：
    使用人頭帳戶許鳴鳳、詹豔秋、林興隆三名，於開盤前之八時五十二分０四秒至
    五十四分０三秒目別以五三．五元至五五．０元，委託賣出六筆，共計九十九萬
    八千股，許鳴鳳、詹豔秋、林興隆及張世平四名，並於十時０五分五十四秒至十
    一時二十六分三十四秒間，以跌停價四八．七元，陸續委託賣出十九筆，共計八
    十一萬八股，其中許鳴鳳又於十一時四十一分三十一秒，以五三．五元，委託賣
    出一筆十一萬八千股，另林興隆、許鳴鳳及人頭帳戶江和、許進國、胡依惠等三
    名，復於九時０四分０一秒至十一時二十六分三十五秒間，以漲停價五六．０元
    ，陸續委託買進五十筆，共計一百九十五萬四千股。本日人頭帳戶間相互成交，
    共計七十三萬七千股，佔當日該緯城股票成交量四百零三萬四千股之百分之十八
    ．二六。
  ７、八十三年十二月二十三日：
    使用人頭帳戶胡依惠、許進國、林興隆三名，於開盤前之八時五十四分四十四秒
    至五十五分五十秒間分別以五四．０至五五．五之價格委託賣出六筆，共計一百
    一十九萬八千股；人頭帳戶林興隆、詹豔秋、張世平、張秀華四名，並分開盤前
    之八時五十七分五十四秒，及十時０六分五十一秒至十一時０九分五十秒間，以
    跌停價五七．０元，委託買進十六筆共計，八十五萬八千股，另人頭帳戶許進國
    、江和、胡依惠三名於十時零六分五十一秒至五十八分五十九秒間，陸續以跌停
    價四十九．八元委託賣出十三筆，共計六十萬股，其中許進國、江和並與人頭帳
    戶林揮隆、許鳴鳳，於十一時十七分０秒至十九分十四秒間，以五四．０委託賣
    出七筆，共計一百二十三萬六千股。本日人頭帳戶間相互成交，共計五十五萬股
    ，佔當日該緯城股票成交量四百三十七萬六千股之百分之十二．五六。
（四）乙○並意圖抬高集中交易市場中緯城公司股票之交易價格，連續多次以高於前
      日收盤價或當日委託買入前已成交市場價格或以漲停價買入緯城公司股票，或
      意圖壓低集中交易市場中緯城公司股票之交易價格，連續多次以低於前日收盤
      價或當日委託賣出前已成交市場價格或以跌停價賣出緯城公司股票，操縱緯城
      公司股票價格：
  １、八十三年十二月十五日：
    使用人頭帳戶許鳴鳳、許進國於開盤前之八時五十六分十六秒至三十七秒間，以
    四十九．三元，連續委託賣出三筆，共計一百一十一萬八千股；另使用人頭帳戶
    林興隆於九時０分三十六秒委託買進一筆，二萬股，人頭帳戶許進國於十時三十
    六分四十七秒至十一時０三分三十四秒間，以跌停價四十五．八元連續委託賣出
    十四筆，共計五十萬股；使用人頭帳戶林興隆、詹豔秋則於十時三十六分四十八
    秒至十一時０三分三十五秒間，以漲停價五二．五元連續委託買進十四筆，共計
    五十七萬股，人頭帳戶李昌玲復於十一時五十三分二十九秒，以漲停價委託買進
    一筆，計二十萬股。以四九．二元及四九．三元之價格成交。
  ２、八十三年十二月十六日：
    使用人頭帳戶林興隆、詹豔秋、許鳴鳳、李昌玲於開盤前之八時四十九分五十六
    秒至五十二分０五秒間，以四九．四元連續委託賣出四筆，共計八十萬九千股；
    林興富則於開盤前之八時五十六分二十三秒，以漲停價五二．五元委進一筆二萬
    股。另使用人頭帳戶張世平於十時十九分二十三秒至二十四分四十六秒間，以漲
    停價五二．五元連續委託買進四筆，共計二十萬四千股；人頭帳戶林揮富、許進
    國以漲停價五二：五元連續委託買進十三筆，其計六十三萬六千股，人頭帳戶林
    興隆、許鳴鳳、詹豔秋，於十一時十一分三十二秒至三十一分十二秒間，以跌停
    價四五．九元連續委託賣出十四筆，共計六十萬九千股；使用人頭帳戶李昌玲並
    於十一時三十五分二十一秒至三十七分三十八秒間，以四九元連續委託賣出三筆
    ，共計四十七萬五千股；張世平於十一時五十八分五十八秒，以漲停價五二．五
    元委託買進一筆，計十六萬股。
  ３、八十三年十二月十七日：
    使用人頭帳戶許進國、林興富於盤前之八時五十六分十七秒至四十秒間，以四九
    ．二元委託賣出三筆，共計六十五萬六千股；使用人頭帳戶林興隆則於開盤前之
    八時五十四分三十五秒及九時０五分五十四秒至二十二分五十五秒間，以漲停價
    五二．五元委託買進十一筆，共計十二萬股；另使用人頭帳戶何志堅、林興富、
    詹豔秋三名，則於九時四十七分至十時三十七分四十五秒間，以漲停價五二．五
    元，連續委託買進二十四筆，共計七十九萬七千股，其中林興富並於九時四十八
    分五十九秒至十時三十七目四十四秒間，以跌停價四五．七元連續委託賣出二十
    筆，共計五十六萬四千股，而何志堅又於十時四十二分以漲停價委託買進十二萬
    六千股。使用人頭帳戶江和於十時五十九分二十三秒，以漲停價五二．五元委託
    買進一筆，計二十萬股。
  ４、八十三年十二月十九日：
    使用人頭帳戶詹豔秋、林興隆、何志堅、江和等四名，於開盤前之八時五十五分
    二十三秒至五十五秒間，以四九．二元，委出四筆計九十五萬五千股，該四名復
    於九時三十五分五十五秒至十時十四分十八秒間，以跌停價四五：七元連續委託
    賣出三十一筆，共計一百一十六萬五股。其中林興隆並以使用之人頭帳戶許鳴鳳
    、李昌玲並於九時三十六分０六秒至十時二十四分四十二秒間，以漲停價五二．
    五元連續利託買進二十四筆，共計一百二十六萬六千股，另集團成員林興富於十
    一時五十六分四十九秒時，以漲停價五二．五元，委託買進一筆二十萬股。
  ５、八十三年十二月二十日：
    使用人頭帳戶林興隆於九時二十三分三十二秒及四十五分五十八秒陸續以四九．
    五元、四九．七元各委託買進一筆，共計二十七萬五千股；使用人頭帳戶許鳴鳳
    以五一．０元，於十時十三分四十秒至十四分０三秒，連續委託二筆，共計五十
    萬股；使用人頭帳戶江和又於十時十四分四十八秒，以漲停價五二．五元委託買
    進一筆二十萬股；使用人頭帳戶林興隆復於十時十九分十二秒，以漲停價五二．
    五元委託買進三十萬股，林興隆又於十五十九分三十二秒至十一時十七分五十三
    秒間以漲停價連續委託買十筆計五萬股；使用人頭帳戶許進國、江和二名，於十
    一時五分二十秒至五十三分三十九秒間，以漲停價委託買進二筆，共計五十萬股
    。使用人頭帳戶林興富、許鳴鳳、詹豔秋、李昌玲於十時三十六分二十三秒至五
    十三秒間，以漲停價五二．五連續委託賣出四筆，其計八十三萬四千股。本日並
    以漲停價五二．五元收盤。
  ６、八十三年十二月二十一日：
    使用人頭帳戶林興隆、許進國於開盤前之八時五十四分十二秒、及五十九分四十
    五秒，分別以五四．０元及五三．０元，委託賣出三筆，共計八十八萬股，詹豔
    秋則於開盤前之八時五十四分以漲停價委進一筆十萬股。另使用人頭帳戶李昌玲
    於九時０分四十二秒至二十七分０七秒間，以五二．五元陸續委託買進四筆，共
    計一百四十八萬五千股，江、林興隆二名則於九時二十九分０七秒至十時四十四
    分０三秒間，以跌停價四八．九元，陸續委託賣出十三筆，共計六十九萬四千股
    ，其中林興隆並與使用人頭帳戶許鳴鳳於九時二十九分十六秒至十時四十四分０
    三秒間，以漲停價五六．０元，陸賣委託買進十三筆，共計七十四萬八千股；使
    用人頭帳戶李昌玲、許鳴鳳復於十一時二十六分０六秒至四十二分三十九秒間，
    以漲停價五六．０之續委託買進八，共計二十萬股。
  ７、八十三年十二月二十二日：
    使用人頭帳戶許鳴鳳、詹豔秋、林興隆三名，於開盤前之八時五十二分０四秒至
    五十四分０三秒分別以五三．五元至五五．０元，委託賣出六筆，共計九十九萬
    八千股；許鳴鳳、詹豔秋、林興隆及張世平四名，並於十時０五分五十四秒至十
    一時二十六分三十四秒間，以跌停價四八．七元，陸續委託賣出十九筆，共計八
    十一萬八股，其中許鳴鳳又於十一時四十一分三十一秒，以五三．五元，委託賣
    出一筆十一萬八千股，另林興隆、許鳴鳳及人頭帳戶江和、許進國、胡依惠等三
    名，復於九時○四分○一秒至十一時二十六分三十五秒間，以漲停價五六．０元
    ，陸續委託買進五十筆，共計一百九十五萬四千股。成交價為五三．五元至收盤
    。
  ８、八十三年十二月二十三日：
    使用人頭帳戶胡依惠、許進國、林興隆三名，於開盤前之八時五十四分四十四秒
    至五十五分五十秒間分別以五四．０至五五．五之價格委託賣出六筆，共計一百
    一十九萬八千股；人頭帳戶林興隆、詹豔秋、張世平、張秀華四名，並分開盤前
    之八時五十七分五十四秒，及十時０六分五十一秒至十一時０九分五十秒間，以
    跌停價五七．０元，委託買進十六筆共計，八十五萬八千股，另人頭帳戶許進國
    、江和、胡依惠三名於十時０六分五十一秒至五十八分五十九秒間，陸續以跌停
    價四九．八元委託賣出十三筆，共計六十萬股；其中許進國、江和並與使用之人
    頭帳戶林興隆、許鳴鳳，於十一時十七分０秒至十九分十四秒間，以五四．０委
    託賣出七筆，共計一百二十三萬六千股。
  ９、八十三年十二月二十四日：
    使用人頭帳戶張秀君於九時以漲停價五七．五元委託買進一筆，二萬股，使用之
    人頭帳戶員張秀君、江和、林興隆三名於十時０二分０七秒至十時五十九分二十
    七秒間，以漲停價五七．五元，陸續委託買進三十一筆，共計六十三萬股。成交
    價為五四．五元及五五．０元至收盤。
  １０、八十三年十二月二十七日：
    使用人頭帳戶張秀華於十一時十八分十二秒，以漲停價五八．五元，委託買進一
    筆，二十四萬股；使用人頭帳戶林興隆於十一時二十四分三十七秒，以漲停價五
    八．五元，委託買進一筆，二十三萬股；使用人頭帳戶詹豔秋於十一時五十七分
    四十七秒至五十九分二十七秒，以漲停價五八．五委託買進二筆計十五萬股。人
    頭帳戶江和，於十一時十八分二十五，以跌停價五一．五元，委託賣出一筆，二
    十四萬股；張秀君於十一時二十四分三十秒，以跌停價五一．五元委託賣出一筆
    二十三萬股。成交價為五五．五元至收盤。
  、八十三年十二月二十八日：
    使用人頭帳戶詹豔秋、張秀華、何志堅三名，於開盤前之八時五十一分三十秒至
    五十七分四十八秒間，以五六．五元及五六．０元之價格，委託賣出四筆，共計
    六十四萬三千股；何志堅及張秀華復十時十一分０少至二十八分十一秒間，以跌
    停價陸續委出三筆，共計三十萬八千股；使用人頭帳戶張秀君則於十時十一分十
    四秒至二十八分十九秒間，以漲停價五九．０元陸續委託買進三筆，共計三十二
萬股，集團成員李昌玲、張秀君、許鳴鳳、胡依惠等四名，於十一時十三分五十
    三秒至四十八分十秒間，以漲停價五九．０元，陸續委託買進十四筆，共計七十
    萬股。成交價為五六．０元。
  、八十三年十二月二十九日：
    使用人頭帳戶許鳴鳳、胡依惠、張秀君三名於開盤前之八時五十三分三十二秒至
    五十四分十七秒，及開盤後之九時十九分五十五秒，以五六．五元，陸續委託賣
    出三筆計八十八萬四千股；使用人頭帳戶張秀華、許進國、林興隆、張世平、李
    昌玲等五名，於九時五十二分十七秒至十一時四十一分二十一秒間，以漲停價五
    九．五及五九．０元，陸續委託買進十二筆，共計一百七十五萬股。成交價五六
    ．五元及五七．０元。
  、八十三年十二月三十日：
    使用人頭帳戶林興隆、許進國、李昌玲、張世平四名，於開盤前之八時五十四分
    四十二秒至五十六分十八秒及開盤後之九時二十四分二十八秒至二十八分四十四
    秒間，以五七．五元委託賣出五筆，計一百二十一萬股；使用人頭帳戶何志堅、
    江和二名，於十一時二十分二十三秒二十九分四十四秒間，以漲停價六０．０委
    託買進二筆，共計六十萬股，成交價五七．五元。
  、八十四年元月六日：
    使用人頭帳戶張世平、江和、張秀華於開盤前之八時五十九分四十三秒至九時０
    分０二秒間，以五八．五元，委託賣出三筆，共計四十萬股（均未成交）。張秀
    君則於八時五十六分三十二秒，以漲停價六０．五元，委託四進一筆二十五萬股
    ，張秀君、何志堅復於九時０九分十秒至十二分十四秒間，以漲停價六０．五元
    連續委託買進三筆，共計四十萬股；使用人頭帳戶林揮富、胡依惠、林興隆三名
    於十一時四十七分四十八秒至五十七分二十秒間，以五七．五元之價格，陸續委
    託買進二筆，共計五十五萬股，另使用人頭帳戶張世平、張秀華、江禾、林興隆
    四名，於十一時五十四分四十八秒至五十六分五十一秒間，以跌停價五三．五元
    委託賣出四筆，共計九十六萬九千股；成交價五七．０元。
  、八十四年元月七日：
    使用人頭帳戶胡依惠、林興隆、張秀君於開盤前之八時四十二分三十一秒至五十
    五分二十五秒間，以五七．五元、五八．０元之價格，委託賣出四筆，共計八十
    萬股；使用人頭帳戶張世平、李昌玲、張秀華，於十時十四分五十九秒至十時五
    十七分０四秒間，以漲停價六０．五元及五七．０元，陸續委託買進七筆，共計
    一百一十六萬八千股，成交價為五七．五元及五七．０元，胡依惠及張秀君並於
    十時五十八分三十二秒至四十四秒間，以跌停價五三．五元，委託賣出二筆，共
    計五十一萬七千股，並以五七．０元之價格成交。
  、八十四年元月九日：
    使用人頭帳戶何志堅、江和、李昌玲、胡依惠四名，自開盤前之八時五十五分四
    十四秒至十一時０七分十秒間，陸續以五七．０元委託買進三十筆，共計六百四
    十八萬六千股，其間並分二十五筆取消委託及減量達五百零六萬二千股，成交價
    則為五七．０元。何志堅並十一時０二分二十六秒，以漲停價六０．五元委託買
    進一筆十萬股，成交價為五七．五元，張秀華則於十一時五十分三十六秒，以跌
    停價五三．五元委託賣出一筆十四萬股，成交價為五七．０元。
二、乙○以上開方式，使億豐股票之股價自八十二年七月一日至同年九月三十日止，
    由每股五十五上漲至八十三．五元，漲幅達百分之五十二。八十三年三月十五日
    自每股九十九元上漲至同年四月一日每股一五五元。復自四月一日每股一五五元
    劇跌至四月十日每股九十七元，其股價漲跌幅達百分之百。並致使緯城公司股票
    之股價自八十三年十二月十五日至八十四年元月九日止，從每股四十九元上漲至
    五十七元。嗣因洪福證券事件發生，及證券管理委員會即將實施款券劃撥及新監
    視制度，使金主及證券商對小型高價股失去信心，依附於證券商之丙種資金撤資
    強迫出賣股票，乙○為免股價下跌，被追繳保證金，遂改以現款買進，此時已出
    現週轉不靈現象，竟又單獨起意並基於概括之犯意，利用證券自營商或證券經紀
    商（詳如附件(三)）不知情之職員轉向集中交易市場報價，而以附件(三)所示姓名之
    人頭戶（按各該人均不知違約交割之事）之帳號買入或賣出如附件(三)所示之億豐
    及緯城股票股數，業經有人承諾接受買賣，都於屆期交割之日違約不履行交割，
    總計金額逾七億元以上（詳如附件(三)所示）致使緯城股票於違約申報後之八十四
    年一月十日、十一日、十二日、十三日、十四日等五日每日收盤價均以跌停價收
    盤，累計上開五日該股票股價之跌幅為百分之三十四點五一，該五日之日平均成
    交量為二、０九三仟股，較違約申報前五日之日平均成交量六、三七０仟股，減
    少幅度高達百分之六十七點一四；以及億豐股票於違約申報後之八十四年一月十
    日、十一日、十二日、十三日、十四日等五日以跌停價收盤，累計上開五日該股
    票股價跌幅為百分之三十四點一五，該五日之日平均成交量為一四仟股，較違約
    申報前五日之日平均成交量五、三四八仟股減少幅度高達百分之九十九點七三，
    且整個集中市場之大盤指數累計跌幅為百分之五點二九，日平均成交量減少幅度
    為百分之二十六點六二，而足以影響市場秩序，且使附件(三)所示之各受託之證券
    商因其違約而依規定反向沖銷以低價之賣出如附件(三)之股票而遭受虧損。復因其
    利用不知情之附件(一)所示之各人頭戶，以券商透過復華證券金融股份有限公司融
    資買進億豐、緯城股票，因股票大跌，致其各人頭戶整戶擔保維持率低於百分之
    一四０以下，復華證券金融股份有限公司乃依規定透過券商處分擔保品以清償授
    信債權，惟仍受有相當損害。乙○乃於八十四年一月十日前往台灣台北地方法院
    檢察署就前開違約交割部分，向該署檢察官自首而接受裁判。
三、案經乙○自首及被害人統一綜合證券股份有限公司、聯邦商業銀行股份有限公司
    、丙○○○股份有限公司、甲○○○股份有限公司，及法務部調查局台北市調查
    處移請台灣台北地方法院檢察署檢察官偵查起訴，及財政部證券期貨管理委員會
    函請台灣台中地方法院檢察署檢察官偵查自動檢舉移送原審併案審判。
    理  由
一、訊據上訴人即被告乙○僅坦承有違約交割之犯行，附件（二）帳戶均為伊之親友
    ，其他是營業員或券商提供之丙種人頭帳戶，否認有炒作股價之行為；並辯稱：
    其買賣股票係用集保交割及現股交割之方式，辦理交割手續，並確實為股票之過
    戶買賣；因伊入主億豐公司而購買億豐公司股票，並無炒作意圖，伊無能力炒作
    億豐股票，而於八十二年七月二日至九月二十九日間，利用親友帳戶及人頭戶相
    互間成交比例超過百分之十者僅有十一個交易日，且買進多，賣出少，八十三年
    三月十五日至同年四月十日，億豐股票鉅額漲跌之情形，係因八十三年四月七日
    為億豐公司股票之最後過戶日，融券放空回補，買盤轉強，賣盤惜售，非其炒作
    所造成，況其買賣億豐及緯城股票一年半以來，均未達台灣證卷交易所之「有價
    證卷監視報告函送偵辦案件作業要點」之監視標準，未曾有遭受警示之情形云云
    。
二、經查：
  (一)前揭偽作買賣及炒作股票之事實，業據被告乙○於調查局初訊時供承：「億豐股
    票自八十二年十二月八日證管會核准該股票開放融資融券，我即在三天內將所有
    融資餘額用盡，依證管會規定，融資戶半年內要結算一次，在結算後，我又以同
    一方式悉數再買進，每次我大概作融資股數的八成，大約在一萬五千張左右，這
    些融資戶我以親戚朋友的名義，：：：，其餘均是各券商營業員所提供」、「融
    資庫存總表是記載我在各券商以融資方式買進億豐股票所使用之融資戶數及買進
    之張數統計表以及在八十四年二月、三月、五月融資屆期，必需償還賣出之預計
    處理之戶數及張數，總計統計至八十三年十二月七日以融資方式買進億豐股票，
    共計有二三三戶，計一八、九九七張（每張一千股）」（以上見八十四年度偵字
    第一七六七號券第四、五頁）、「我是在八十二年六月初就介入億豐股票，剛開
    始都以現金買賣較多，八十二年六月二十九日該股除權，我於除權後，就積極介
    入，自每股五十五元拉抬至八十二年九月二十三日每股八三．五元，自此以後億
    豐股價大都維持在百元上下，：：：。」（見八十四年度偵字第一七六七號卷第
    一一八頁）、「大部份億豐窗簾之融資餘額都是我在使用，：：：」（見前揭卷
    第一四五頁）等語明確。核與同案被告呂維琴於調查局初訊時所述：「乙○除命
    我分散券商外，還要我在同一券商以小量連續分批買進，目的就是要規避證券交
    易所的警示系統，避免被查覺大量買賣億豐、緯城兩種股票。」情節相符。（見
    八十四年度偵字第一七六七號卷第一０頁）。雖被告乙○另辯稱：億豐公司股票
    自渠介入後，其漲跌都隨市場供需而穩定上漲，由於億豐公司股票是小型股，為
    投資戶認同，所以渠也順勢護盤並無刻意急劇拉抬，至於該股最高漲至一五五元
    ，係因除權空頭回補所致云云，應係委責之詞，難認被告無炒作股價之故意。
  (二)次查如附件(一)所示陳國農等三百二十七戶於各該證券公司所設立而提供予被告乙
    ○買賣億豐公司股票之帳戶，除部分係被告乙○親友開戶，惟均係本案被告乙○
    用以買賣億豐公司股票之人頭帳戶；如附件(二)所示林興富等十三人之帳戶則係被
    告乙○親友所設立，用以買賣緯城公司股票之帳戶，業據被告乙○於調查局調查
    筆錄、原法院審理時、本院本審審理中供述綦詳，並有各該帳戶開戶資料、買賣
    股票委託書、交割憑單、交付清單、對帳單等有關交易資料附卷可稽，則本案如
    附件(一)及附件(二)所示帳戶應歸戶於被告乙○，並統合觀察前揭帳戶之交易資料憑
    以認定被告乙○是否違反證券交易法甚明。
  (三)經整體觀察被告乙○所使用如附件(一)及附件(二)所示他人名義帳戶買賣億豐及緯城
    公司股票情形：
  １、被告乙○於八十二年七月一日至八十二年九月二十九日，以及八十三年三月一
      日至四月三十日之期間內，有多日利用如附件(一)所示人頭戶委託買進億豐股票
      及委託賣出億豐股票，而相互成交之情形，其中八十二年八月十日、八月二十
      八日、九月十四日、九月二十七日等四個營業日，以及八十三年四月十二日、
      四月二十一日、四月二十七日等三個營業日，相互成交量百分比均達百分之二
      十以上。
  ２、被告乙○於八十二年七月一日至九月三十日共七十六個營業日中，有五十二個
      營業日，以及於八十三年三月一日至四月三十日共五十個營業日中，有四十一
      個營業日，當日成交買進或賣出之億豐股票成交量均佔當日交易市場買賣億豐
      股票成交量之百分二十以上。且被告乙○連續買賣億豐股票之行為，已使得億
      豐股票股價於八十三年四月六日下跌六檔，於八十三年三月二十一日影響億豐
      股票股價下跌三檔，於八十二年七月八、十、二十、二十七、八月十、三十一
      日、九月十四、十六、十七日，以及八十三年三月七日影響億豐股票股價上漲
      或下跌二檔不等。
  ３、被告乙○於八十三年十二月十五日至八十四年元月九日止，共十八個營業日，
      利用如附件(二)所示人頭戶委託買進緯城股票及委託賣出緯城股票，而相互成交
      之情形，其中八十三年十二月十五日、十六日、十七日、十九日、二十一日、
      二十二日、二十三日等七個營業日相互成交量分比均達百分之十以上，八十三
      年十二月十九日甚至高達百分之二十四。
  ４、復以被告乙○購買億豐及緯城股票之集保交割及現股交割等二種交割方式，確
      實曾為股票過戶而為所有權人名義之變更。惟查：被告乙○所購入之億豐、緯
      城股票所有權名義人，雖均因被告乙○買賣股票行為所利用之人頭戶帳戶名稱
      不同而迭有變更，然購買該等股票之資金供給人均係源自被告乙○調度，是在
      投資人委託成交對應表上億豐及緯城股票多次所有權名義人之變更，無異是將
      該等股票，由被告乙○之右手賣出，復由其左手買進，以創造股票市場交易熱
      絡假象，以達到炒作股價之目的，被告若非為炒作股價，則被告何必使用大量
      人頭帳戶﹖若為投資目的，則以自己戶頭買賣擔任股東，何必經常買賣進出，
      徒增風險﹖是被告其行為在於炒作股價，昭然若揭。
  ５、此外，復有證券交易所所提供投資人委託成交對應表（ＳＲＢ６３０）、相關
      投資戶成交委託買賣明細表（ＳＲＢ８７０ＯＮ）、如附件(一)及附件(二)所示人
      頭戶之開戶資料、買賣億豐及緯城股票交割憑單、買進委託書、買進報告書、
      股票交付清單及對帳單等有關交易資料、法務部調查局台北市調查處八十四年
      三月二十四日（八四）肆字第四四一二一五號函、八十四年五月二日（八四）
      肆字第四四一八五九號函、臺灣證券交易所股份有限公司八十四年三月二十二
      日台證（八四）密字第０四八八０號函、八十四年三月三日台證（八四）密字
      第０三０四九號函（見第八四七四號偵查卷第六二頁）及億豐股票交易分析報
      告、緯城股票交易分析報告、監視報告、復華證券金融股份有限公司八十五年
      十月九日復證（八五）字第一一四五號函等在卷足憑（附於本院上訴審卷）。
      雖前揭證券交易所股份有限公司以八十四年三月三日台證（八四）密字第０三
      ０四九號函檢送本案億豐股票違約交割案人頭戶交易分析報告認為：「：：：
      尚未發現該集團符合一個月內有五日以上，且各日均連續多次之委託買進（賣
      出）價格高（低）於成交價或以漲（跌）停板價格委託，且對成交價有明顯之
      影響：：：」等情（見第八四七四號偵查卷第第六十五頁）。惟如前所述，本
    件被告乙○是否有炒作股價，應統合整體觀察被告乙○等人所使用如附件(一)及
      附件(二)所示他人名義帳戶買賣億豐及緯城公司股票情形，並據以判斷之結果已
      如前述，則上開證券交易所股份有限公司之意見尚難採為有利於被告等之論據
      。
  (四)又按證券集中交易市場之主要功能之一，在於形成公平價格之成交，而公平價格
    之形成，繫於證券市場機能之健全，亦即須維護證券市場之自由運作。所謂自由
    運作，係指市場中有價證券之交易基於投資人於證券價值的體認，形成一定的供
    需關係，並由供需關係決定其交易價格，對於人為操縱，所創造之交易狀況及價
    格假象，只要該當證券交易法中禁止規定之構成要件，即應加以禁止。因此股票
    價格改變幅度之多寡、相互成交比例之大小，往往係供作行為人有無炒作股價犯
    行之參考。本案乙○有連續以高價買入及以低價賣出之情事，並致違約交割，已
    如上述。則被告乙○等人，於使用如附件(一)及附件(二)所示人頭戶名義帳戶連續以
    高價買人及以低價賣出億豐公司及緯城公司股票時，製造億豐及緯城公司股票交
    易活絡，復利用市場上利空如融券放空等消息，於開盤或收盤前後參與買賣，製
    造億豐及緯城公司股票技術面良好假象，使一般民眾湧入買賣億豐及緯城公司股
    票，因而使億豐股票之股價自八十二年七月一日至同年九月三十日止，股價由每
    股五十五元上漲至八十三．五元，漲幅達百分之五十二；八十三年三月十五日自
    每股九十九元上漲至同年四月一日每股一五五元；復自四月一日每股一五五元劇
    跌至四月十日每股九十七元，其股價漲跌幅達百分之百；並致使緯城公司股票自
    八十三年十二月十五日至八十四年元月九日止，股價從每股四十九元上漲至五十
    七元。則被告乙○有抬高及壓低億豐及緯城公司股票股價，炒作牟利之意圖甚明
    。其雖稱受洪福證券事件影響，消息面不利小型之億豐股，為免於該股重挫被追
    繳保證金而勉力維持該股每股在一百元之價位，且渠未出售該股股票云云，亦無
    礙於其炒作之犯行。
  (六)被告利用證券自營商或證券經紀商（詳如附件(三)）之營業員轉向集中交易市場報
    價，而以附件(三)所示人頭戶之帳號買入或賣出如附件(三)所示之億豐及緯城股票股
    數，業經有人承諾接受買賣，終至資金短缺，於屆期交割之日違約不履行交割（
    其金額詳如附件(三)所載）之事實，已據被告坦承不諱，復有前揭人頭戶之開戶資
    料，買賣億豐及緯城股票交割憑單，買進委託書、買進報告書等在卷引證，並分
    經附件(三)所示之各證券商代理人於原審到庭或具狀指訴綦詳，而被告於不履行交
    割後，致使緯城股票於違約申報後於八十四年一月十日、十一日、十二日、十三
    日、十四日等五日，每日收盤價均以跌停價收盤，累計上開五日該股票股價之跌
    幅為百分之三十四點五一，該五日之日平均成交量為二、０九三仟股，較違約申
    報前五日之日平均成交量六、三七０仟股，減少幅度高達百分之六七點一四；以
    及億豐股票於違約申報後之八十四年一月十日、十一日、十二日、十三日、十四
    日等五日均以跌停價收盤，累計上開五日該股票股價跌幅為百分之三十四點一五
    ，該五日之日平均成交量一四仟股，較違約申報前五日之日平均成交量五、三四
    八仟股，減少幅度高達百分之九九點七三；且整個集中市場之大盤指數累計跌幅
    為百分之五點二九，日平均成交量減少幅度為百分之二十六點六二，有台灣證券
    交易所股份有限公司八十七年十月九日台證密字第三一五七二號函送之該二種
    股票之分析報告暨相關附件一份在卷可按（見本院更一審卷第三０頁）。則參以
    上開資料顯示，被告違約不履行交割顯已經足以影響市場秩序，又起訴書固記載
    違約交割之數額為億豐股票為五、一九九、０００股，金額為六０九、九七四、
    六七四元；緯城公司股票為五、五九六、０００股，金額為三二０、０六一、九
    八六元，總計金額為九三０、０三六、六六０元。而被告於成交後在履行交割期
    限內，雖有補足部分金額於券商，詳細違約交割金額詳如附件(三)所示，但交割應
    為每戶整體交割，縱使被告補足部分金額於券商，仍不能完成交割，併此明。
二、按在集中交易市場報價，業經有人承諾接受而不履行交割，足以影響市場秩序；
    且對於在證券交易所上市之有價證券，不得有意圖抬高或壓低集中交易市場某種
    有價證券之交易價格，自行或以他人名義，對該有價證券，連續以高價買入或以
    低價賣出等行為，分別為證券交易法第一百五十五條第一項第一、四款所明文規
    定。又有價證券在集中交易市場之買賣，自八十二年八月一日起採電腦自動交易
    ，現行投資人在集中交易市場所為上市股票買賣，均係由電腦依買賣申報優先順
    序原則自動撮合成交，而非透過交易所撮合人員為之。被告辯稱伊投資之二家股
    票，未遭警示；暨空頭灌壓致遭股價跌落，非伊炒作所造成乙節，自無可採，其
    犯行堪予認定。
三、末查公訴人僅就被告乙○炒作億豐公司股票及違約交割億豐及緯城公司股票部分
    提起公訴；惟被告乙○自八十三年十二月十五日起，至八十四年元月九日止，就
    有買進及賣出之緯城公司股票，有炒作股價之情，已如前述，被告乙○此部分犯
    行洵堪認定，此未經起訴之部分，與檢察官起訴之部分，有裁判上一罪關係，其
    一部起訴之效力及於全部，故本院自應併予審究。另關於臺灣臺北地方法院檢察
    署八十四年度偵字第八四七四號一案，告訴人甲○○○股份有限公司告訴被告乙
    ○違約交割部分，公訴人起訴書雖有引該案號，但起訴書犯罪事實內漏未敘及，
    然此部分與起訴並經認定有罪之違約交割部分，具有連續犯裁判上一罪之關係，
    其一部起訴效力及於全部，本院亦應一併審判。又關於臺灣臺中地方法院檢察署
    八十四年度偵字第一三三０九號（含八十四年度偵字第九三三一號）一案中，九
    鼎證券股份有限公司向財政部證券管理委員會陳報客戶張世平、胡海洲（以上二
    人另經臺灣臺中地方法院檢察署檢察官以前揭第九三三一號一案處分不起訴確定
    ）違約交割，經財政部證券管理委員會函請臺灣臺中地方法院檢察署檢察官偵查
    後，自動檢舉被告乙○違約交割，並移送原審未及併案審判之部分，雖未經檢察
    官起訴，然此部分與起訴並經認定有罪之違約交割部分，具有連續犯裁判上一罪
    之關係，其一部起訴效力及於全部，本院仍應加以審判，一併審理之。
四、核被告所為，係違反證券交易法第一百五十五條第一項第一款、第四款之規定，
    係犯同法第一百七十一條之罪。被告多次違反同法同項第四款之「高進低出炒作
    股價罪」，及在多處券商違反同法第一項第一款之「違約交割罪」，各該罪名犯
    罪構成要件相同，且時間先後緊接，顯係各基於概括之犯意為之，均應依連續犯
    論以一罪。被告以「高進低出炒作股價」之行為炒作上述億豐、緯城二種股票之
    股票，最後因丙種資金袖手，導致資金缺乏，引起「違約交割」之行為，被告於
    資金缺絀之際，猶鉅量買進及賣出上述股票，於買進賣出之前已知悉自己資金短
    絀，猶為鉅量之買進及賣出致無法履行交割義務。所犯同法第一項第一款之「違
    約交割罪」與所犯違反同項第四款之「高進低出炒作股價」二罪間，具有方法行
    為與目的行為之牽連關係，應從情節較重之違反同項第一款之「違約交割罪」處
    斷。又依「台灣證券交易所股份有限公司營業細則」第一百十條至第一百十四條
    及「台灣證券交易所股份有限公司章程」第三十五條均規定交割係證券商對證券
    交易所所負之義務，被告並非證券自營商及證券經紀商，不能直接在集中交易市
    場報價，而須委託證券自營商或證券經紀商向集中交易市場報價，於成交後再由
    投資人向證券自營商或證券經紀商繳付款券，由證券自營商或證券經紀商向集中
    交易市場辦理交割手續，則被告利用證券自營商或證券商不知情之職員轉向集中
    交易市場報價，經有人承諾接受而不履行交割，足以影響市場秩序者，係成立同
    法第一百七十一條之罪之間接正犯，而非逕依該規定處罰（最高法院九十一年度
    台上字第五二０五號判決參照）。被告與已判決確定之鄒春香、陳其昌、呂維琴
    、周宏仁間就上揭「高進低出炒作股價」之犯行，具有犯意之聯絡及行為之分擔
    ，皆為共同正犯。又被告所犯「違約交割」罪，於犯罪未被發覺前，於八十四年
    一月十日前往台灣台北地方法院檢察署，向有偵查犯罪權限之檢察官自首，並接
    受裁判，有該署八十四年度偵字第一五三號偵查筆錄在卷可按。依刑法第六十二
    條所規定之自首，以對於未發覺之罪，向有偵查權之機關或公務員自承犯罪，進
    而接受裁判為要件；而具有裁判上一罪關係之犯罪，苟全部犯罪未被發覺前，行
    為人僅就其中一部分犯罪自首，仍生全部自首之效力，最高法院九十年度台上字
    第五四三五號判決參照。被告本件犯罪，全部應依刑法第六十二條前段自首之規
    定，減輕其刑。
五、原審關於被告乙○部分為科刑之判決，固非無見。惟查（一）被告係自首犯罪，
    原審適用法條欄漏未援引刑法第六十二條前段，（二）被告違約交割部分尚包括
    附件(三)所示九鼎證券股份有限公司違約交割部分，原審未及併予審理判決，（三
    ）被告違約金額詳如附件(三)所載，原判決卻誤認僅五億零六百二十二萬一千八百
    十四元，（四）被告使用丙種提供之人頭帳戶，原審將人頭帳戶誤為集團成員，
    （五）被告行為後證券交易法第一百五十五條第一項第二款之罪，業經總統於八
    十九年七月十九日公布刪除；就此原判決未及斟酌說明，均有未當。被告上訴意
    旨否認「有高出低進炒作股價」部分之炒作股價行為，為無理由。檢察官上訴意
    旨以原判決量刑過輕，亦非可採。惟原判決另有上述可議之處，自應由本院將原
    判決關於乙○部分撤銷改判。爰審酌被告乙○為圖謀炒作股價獲利而犯罪之動機
    、其利用丙種資金炒作股票、所用之手段及對證券市場秩序造成之危害，並因違
    約交割使附件(三)之各證券商或復華公司造成之損失，以及其犯罪後即時自首接受
    裁判，坦承違約交割，有匯部分款於券商之態度等一切情狀，本院認原審判決對
    被告所量處之有期徒刑八月，刑度尚稱持平，本院據此判決處被告如主文第二項
    所示之刑。
六、又公訴意旨另以被告乙○亦有下列犯行：
（一）被告乙○未經設立登記及財政部證券管理委員會核准，設立並擔任「宏觀投資
      顧問公司」任負責人，擅營證券業務。因認被告等人係犯公司法第十九條第二
      項及違反證券交易法第十八條第一項規定，而涉該法第一百七十五條規定之罪
      嫌，二罪間係想像競合犯關係，應論以證券交易法第一百七十五條之未經核准
      擅營證券業務罪嫌。惟按所謂證券投資顧問事業，係指收取報酬提供證券顧問
      服務之事業，且證券投資顧問事業乃謂經營下列業務：１、接受委任，對證券
      投資有關事項提供研究分析意見或建議。２、發行有關證券投資之出版品。３
      、舉辦有關證券投資之講習。４、其他經證管會核准之有關證券投資顧問業務
      ，證券投資顧問事業管理規則第二條及第五條定有明文。經查宏觀投資顧問公
      司係籌設中之公司，被告乙○等人未曾以其個人或以「宏觀投資顧問公司」名
      義，『對外』從事證券投資顧問業務之事實，業據被告乙○於原法院、及本院
      審理時供述綦詳，互核原審同案已判決確定之被告鄒春香及已判決確定呂維琴
      、陳其昌、周宏仁等所述情節，均相吻合，並經證人郭昭松到庭證述「研究（
      股市）的目的是為了將來投資公司成立要提供給大眾來使用，公司尚未營業，
      只是做為公司建檔用。」等語明確（見原審卷第一五一頁）。復經被告於原法
      院提出國泰台北國際大樓租賃契約書及其上註明：「原國際大樓十七Ｂ之承租
      戶『呂維琴』，更換承租人案，．．．．因此今須將承租人『呂維琴』之租約
      終止，再另行訂立一新契約，承租人為『宏觀證券投資顧問（股）公司籌備處
      』，．．．．俟其公司執照及營利事業登記證申請下來後，契約承租人名義變
      更為『宏觀證券投資顧問（股）公司』，．．．．」等事項之國泰人壽保險公
      司公文簽擬單為證（見原審卷第一七八頁至第一八二頁）。則被告尚未對外從
      事證券投資顧問事業，亦未以『公司』名義經營業務，要無疑義。此外，本院
      復查無其他積極證據足資認定被告有公訴人所指前揭犯行，則此部分尚不能證
      明被告犯罪。因起訴書認此部分與論科部分有裁判上一罪之關係，不另為無罪
      之諭知。
（二）至公訴人認被告乙○向丙○○○股份有限公司營業員即原審同案被告潘裕泉（
      另經原審以行使偽造私文書，判處有期徒刑肆月，緩刑貳年確定）利用林美節
      、周清花下單購買億豐股票部分，被告乙○、陳其昌有與原審同案被告潘裕泉
      （所涉詐欺罪嫌部分，業經原審不另為無罪諭知）共犯詐欺及偽造文書等罪嫌
      。經查被告乙○分別自八十二年及八十三年十二月起，於集中市場中買賣億豐
      及緯城公司股票，其間多次買進、賣出股票，均能於期間內如數完成交割，況
      被告乙○確曾於八十四年元月九日電匯部分款項；只因款項不足而發生違約交
      割情事，此有被告乙○庭呈彰化商業銀行、大安商業銀行、中國信託商業銀行
      及台北市第三信用合作社之匯款回條影本各二紙可資為證。足見被告乙○係因
      一時週轉不靈，而發生違約交割情事，並無施用詐術，使統一綜合證券有限公
      司、聯邦商業銀行股份有限公司信託部、丙○○○有限公司、甲○○○股份有
      限公司陷於錯誤並因而受損，是此部分尚不能證明被告乙○犯罪。雖告訴人丙
      ○○○股份有限公司另指：被告乙○與該公司向無往來，其已先於八十四年一
      月六日及七日陸續分別向其他證券公司掛進鉅額億豐股票，並早有無力交割情
      事，竟仍於同年月九日委託該公司買進上開股票，明知屆時不為交割，故意委
      託買進，且被告陳其昌對自己於該公司並無帳戶，不能諉為不知，林美節、周
      美花與之非親非故，衡情亦不可能平白供其使用帳戶，亦應負偽造文書罪責云
      云；因認被告乙○涉有詐欺及偽造文書罪嫌。然查，被告乙○違約交割係因一
      時週轉不靈致無法完成交割手續，有如上述，參諸被告乙○違約交割後，其並
      未因此而有所得，雖附件(三)所示之證券商因被告乙○違約交割，依法律規定代
      為反向沖銷，並以低價出售股票，而或因此間接遭受損害，惟被告乙○並無為
      自己或第三人不法利益之意圖而使人交付財物，要屬無疑，被告乙○此行為核
      與詐欺罪之構成要件尚屬有間。此外，本院亦查無其他積極證據足資認定被告
      等有何詐欺犯行。至於偽造文書部分，因被告乙○對於原審同案被告潘裕泉未
      經取得林美節及周清花二人同意，即其二人名義填寫委託買進書之情，並不知
      情，業據原審同案被告潘裕泉供承在卷。至公訴意旨所指被告冒用他人名義炒
      作股票乙節，雖被告承認三百餘名人頭戶中，除十餘名為其向親友借用外，其
      餘均為各證券商之營業員所提供之人頭戶，伊都不認識等情，惟各證券商職員
      提出所依附「丙種」金主所轄人頭戶供被告炒作股票，依經驗法則此為所謂「
      丙種」之行規，在被告主觀意識上咸認為各人頭戶既為證券商職員所提出，早
      應為各人頭戶所同意，應無所謂冒用之可言。簡言之，各人頭戶縱未同意證券
      商職員使用其帳號買賣股票，則職員隱瞞此事實而將帳戶交由被告使用，被告
      亦屬不知情，其以人頭戶名義填載委託書，亦無偽造文書之犯意，則此部分又
      查無其他證據足資證明有偽造文書之犯行，不能證明被告此部分犯罪。因起訴
      書認此部分與論科部分有裁判上一罪之關係，不另為無罪之諭知。
八、公訴意旨另認被告炒作股票涉有證券交易法第一百五十五條第一項第二款、第一
    百七十一條之「偽作買賣」罪嫌。經查：
    證券交易法第一百五十五條第一項第二款原所規定之「在集中交易市場，不移轉
    證券所有權而偽作買賣者」，業於八十九年七月十九日修正公佈之證券交易法第
    一百五十五條，業將該條第一項第二款「在集中交易市場，不移轉證券所有權而
    偽做賣賣」之規定刪除，自不能再據以論處「偽作買賣罪」罪刑。此部分本應為
    免訴之諭知，但公訴人認此部分與上開論處被告罪刑部分有牽連犯之裁判上一罪
    關係，爰不另為免訴之諭知。
據上論斷，應依刑事訴訟法第三百六十九條第一項前段、第三百六十四條、第二百九
十九條第一項前段，證券交易法第一百七十一條、第一百五十五條第一項第一款、第
四款，刑法第十一條前段、第二十八條、第五十六條、第五十五條、第六十二條前段
，判決如主文。
本案經檢察官彭坤業到庭執行職務。
中      華      民      國    九十二    年      一      月    二十九    日
                            台灣高等法院刑事第廿四庭
                                審判長法  官  陳  貽  男
                                      法  官  陳  憲  裕
                                      法  官  王  炳  梁
右正本證明與原本無異。
如不服本判決應於收受送達後十日內向本院提出上訴書狀，其未敘述上訴之理由者並
得於提起上訴後十日內向本院補提理由書（均須按他造當事人之人數附繕本）。
                                      書記官  潘  大  鵬
中      華      民  國      九十二  年     一       月     三十     日
附錄本案論罪科刑法條全文：
證券交易法第一百七十一條：
違反第二十條第一項或第一百五十五條第一項、第二項之規定者，處七年以下有期徒
刑、拘役或科或併科二十五萬元以下罰金。
證券交易法第一百七十七條：
有左列情事之一者，處一年以下有期徒刑、拘役或科或或併科十萬元以下罰金：
一、違反第三十一條第一項、第三十四條、第四十條、第四十一條、第四十五條、第
四十六條、第五十條第二項、第一百十九條、第一百二十八條、第一百五十條或第一
百六十五條之規定者。
二、違反主管機關依第六十一條所為之規定者。
三、違反主管機關其他依本法所為禁止、停止或限制之命令者。
證券交易法第一百五十五條（修正前）：
對於在證券交易所上市之有價證券，不得有左列各款之行為：
一、在集中交易市場報價，業經有人承諾接受而不實成交或不履行交割，足以影響市
    場秩序者。
二、在集中交易市場，不移轉證券所有權而偽作買賣者。
三、意圖台高或低集中交易市場芋種有價證券之交易價格，與他人通謀，以約定價格
    於自己出售，或購買有價證券時，使約定人同時為購買或出售之相對行為者。
四、意圖抬高或低集中交易市場某種有價證券之交易價格，自行或以他人名義，對該
    有價證券，連續以高價買入或以低價賣出者。
五、意圖影響集中交易市場有價證券交易價格，而散布流言或不實資料者。
六、直接或間接從事其他影響集中交易市場芋種有價證券交易價格之操縱行為者。
前項之規定，於證券商營業處所買賣有價證券準用之。
違反前二項規定者，對於善意買入或賣出有價證券之人所受之損害，應負賠償之責。
第二十條第四項之規定，於前項準用之。
證券交易法第一百七十一條
有左列情事之一者，處七年以下有期徒刑，得併科新臺幣三百萬元以下罰
金：
一違反第二十條第一項、第一百五十五條第一項、第二項或第一百五十七條之一第一
  項之規定者。
二已依本法發行有價證券公司之董事、監察人、經理人或受僱人，以直接或間接方式
  ，使公司為不利益之交易，且不合營業常規，致公司遭受損害者。
證券交易法第一百五十五條（八十九年七月十九日修正公佈）
對於在證券交易所上市之有價證券，不得有左列各款之行為︰
一在集中交易市場報價，業經有人承諾接受而不實際成交或不履行交割，足以影響市
  場秩序者。
二（刪除）
三意圖抬高或壓低集中交易市場某種有價證券之交易價格，與他人通謀，以約定價格
  於自己出售，或購買有價證券時，使約定人同時為購買或出售之相對行為者。
四意圖抬高或壓低集中交易市場某種有價證券之交易價格，自行或以他人名義，對該
  有價證券，連續以高價買入或以低價賣出者。
五意圖影響集中交易市場有價證券交易價格，而散布流言或不實資料者。
六直接或間接從事其他影響集中交易市場某種有價證券交易價格之操縱行為者。
前項之規定，於證券商營業處所買賣有價證券準用之。
違反前二項規定者，對於善意買入或賣出有價證券之人所受之損害，應負賠償之責。
第二十條第四項之規定，於前項準用之。


司法院資訊處製作；財團法人民間司法改革基金會備份。
